臺灣桃園地方法院民事判決
110年度訴字第2268號
原      告  徐盛豪  
被      告  盧明旺  
上列當事人間請求修復漏水事件，本院於民國111年9月2日辯論
終結，判決如下：
    主  文
一、被告應將原告所有之門牌號碼桃園市○鎮區○○路00巷00號房
    屋（3樓至4樓梯間）與被告房屋之共用壁之漏水處修復至不
    漏水。
二、訴訟費用由兩造各負擔1/2。
    事實及理由
一、原告主張略以：
　㈠原告所有之門牌號碼桃園市○鎮區○○路00巷00號房屋（下稱系
    爭房屋），與隔壁被告所有之同路59巷12號房屋（下稱被告
    房屋）之共用牆壁，於民國108年10月開始牆壁滲水，造成
    原告系爭房屋牆壁一大片壁癌，原告找建商去請水電師傅來
    處理，水電師傅說不是水管問題，原告與被告協調但被告置
    之不理，為此提起本件訴訟請求修復漏水。　　
　㈡聲明：被告應將原告系爭房屋（3樓至4樓梯間）與被告房屋
    之共用壁之漏水處修復至不漏水。　　
二、被告答辯略以：
　㈠原告起訴主張其協調漏水修復，說被告置之不理，並非事實
    。實際情形為約107年間原告就開始敲打牆壁，108年找被告
    協調說是被告家中的水管漏水，被告有跟原告說，在施工之
    前應先進行水管熱感應器檢測是否為水管漏水情況，並不是
    事後才來告知是被告家中水管漏水，亦有可能是在原告施工
    過程造成漏水，如果現在水電工鑑定漏水只能依現況判定，
    並無法還原當初真正的情況，在109年原告要求被告配合用
    水時間，原告要進行檢測，被告有配合該時段沒用水，約一
    個月後原告帶著水電工要求被告要設置明管，被告不同意，
    因為原告並未確定漏水問題，就貿然要求被告設置明管，且
    原告於起訴狀中自稱「不是水管問題」，原告前後說法顯然
    矛盾。再者，既然原告漏水地點是共同壁，如有相關費用應
    該由兩造共同負擔。
　㈡聲明：原告之訴駁回。　
三、按所有人對於無權占有或侵奪其所有物者，得請求返還之。
    對於妨害其所有權者，得請求除去之。有妨害其所有權之虞
    者，得請求防止之。因故意或過失，不法侵害他人之權利者
    ，負損害賠償責任。就土地上之建築物或其他工作物所致他
    人權利之損害，由工作物之所有人負賠償責任。民法第767
    條第1項、第184條第1項前段、第191條第1項前段定有明文
    。民法第191條第1項規定，所稱土地上之工作物，係指以人
    工作成之設施，建築物係其例示。而建築物內部之設備如天
    花板、樓梯、門窗、水電配置管線設備等，固屬建築物之成
    份者，為建築物之一部，應包括在內（最高法院107年度台
    上字第1611號裁判要旨）。
四、經本院囑託桃園市土木技師公會鑑定本件漏水原因、位置及
    修復漏水之必要費用等事項，據覆略以（鑑定報告附於本院
    卷45-109頁）：
　㈠鑑定經過：於111.2.16由鄭孟杰、周君蔚技師進行初勘，於1
    11.4.8進行鑑定會勘時，系爭59巷10號3至4樓樓梯旁漏水處
    已經鑿開混凝土、管線露出，經研判此管線為59巷12號專用
    ，會勘時會同兩造針對管線鑿開露出處及59巷12號4樓浴室
    管路進行現況調查、濕度計檢測、熱影像檢測及水管加壓試
    驗。」、
　㈡鑑定結果及分析：㈠現況調查：59巷10號3至4樓樓梯鑑定位置
    現況已鑿開牆面混凝土，管線有露出，此位置旁油漆有因滲
    水造成之潮濕斑塊與油漆脫落，此區域應有一段期間受漏水
    影響，由鑿出管線現況於管邊有部分透明固體，研判應屬管
    線止水之血小板工法藥液殘留，代表此管線已經過止漏水修
    繕。㈡給水管加壓測試：於59巷12號4樓廁所之給水管進行加
    壓測試，…。㈢濕度檢測：於管線鑿開處，於管線加壓前及加
    壓後檢測管線旁混凝土（本院卷59頁位置A相片）及鑿開處
    下方混凝土（本院卷61頁位置B相片）之濕度變化，
　　位置A與B於管線加壓前、加壓後，所測得濕度有些微上升，
    但現況管線未有明顯管水滲出現象，熱影像儀亦未有明顯變
    化。」。
　㈢鑑定結論：
　1.原告系爭59巷10號房屋，漏水位置及原因：
    ⑴檢測漏水位置為59巷10號3至4樓梯間，詳本院卷87-89頁之
      位置圖與相片。
　　⑵系爭漏水位置爭議之管線，為貿一路59巷12號專用。
    ⑶混凝土鑿開處，於水管加壓檢測前有潮濕情形，管線有漏
      水痕跡，周邊牆面有油漆潮濕剝落等情況。
    ⑷現場觀察漏水管路有修繕跡象（管路血小板工法）止水材
      料溢出，顯見管路已經過止漏水修繕。
    ⑸漏水管路於加壓檢測過程有降壓情形，惟混凝土鑿開位置
      之管線未有明顯管內水流出，僅有濕度略提高，應有其他
      漏水處（不在本次鑑定範圍，即漏水處不在59巷10號之混
      凝土鑿開處）（本鑑定報告僅針對鑑定當天儀器設備測得
      結果作為滲漏依據）。
  2.應如何修繕漏水之瑕疵、修繕費用：
    ⑴59巷12號修繕費用為38,500元。
    ⑵59巷10號修繕費用為7,370。
五、依據上開鑑定報告之內容，及參照被告所述「當初原告找的
    水電，有鑿開原告住處四樓牆壁，看到鋼筋裡面的熱水管線
    ，管線都是包在樑柱裡面，水電說熱水管線的接頭邊邊漏水
    ，造成原告家裡有壁癌。我之前是做水電的，這種情形可以
    用點焊的方式處理。這次鑑定人也有到原告住處四樓鑿開處
    去看，鑑定人有用儀器去測，測那個地方有漏。鑑定報告所
    說的修復費用，就是指針對原告四樓鑿開處看到的熱水管接
    頭處理費用。」等情（本院卷第123頁筆錄），足認原告房
    屋之滲漏水，係因被告59巷12號之專用熱水管線滲漏所致，
    不論滲漏原因為何，被告既為管線之所有權人，依法即有修
    繕義務，從而，原告求為判決如主文第1項所示，為有理由
    ，應予准許。
六、綜上所述，原告請求判決如主文第1項所示，為有理由，應
    予准許。　　
七、本件事證已臻明確，原告其餘陳述及證據經核均與判決結果
    不生影響，爰不另逐一論述。
八、末以，兩造均陳明：對於鑑定報告所認定兩造各自房屋所需
    之修繕費用（即原告系爭房屋7,370元、被告59巷12號房屋
    修繕費用38,500元），兩造願意各自負擔等語，但就「原告
    因鑑定所代墊支出之鑑定費用18萬元」應由誰負擔一事，則
    意見分歧（以上參本院卷第121-125頁筆錄）。經查，上開
    鑑定費用亦屬本案訴訟費用之一部，依法應由為裁判之法院
    依職權酌定訴訟費用由何人負擔或諭知依比例分擔。按民事
    訴訟法第80條之1規定「因共有物分割、經界或其他性質上
    類似之事件涉訟，由敗訴當事人負擔訴訟費用顯失公平者，
    法院得酌量情形，命勝訴之當事人負擔其一部。」，茲審酌
    原告系爭房屋之漏水位置為兩造房屋間之共同壁，雖發生滲
    漏之管線為被告所有，然實際發生漏水情形之位置在原告系
    爭房屋一側，又因此次之修繕將對兩造房屋均造成影響，是
    本院認為訴訟費用應由兩造共同負擔即各負擔1/2，較為妥
    適，爰依法裁定如主文第2項所示。
九、訴訟費用負擔之依據：民事訴訟法第80條之1。
中　　華　　民　　國　　111 　年　　10　　月　　28  　日
                          民事第二庭  法　官　周玉羣
以上正本係照原本作成
如對本判決上訴，須於判決送達後20日內向本院提出上訴狀。如
委任律師提起上訴者，應一併繳納上訴審裁判費。
中　　華　　民　　國　　111 　年　　10　　月　　29  　日
                                      書記官　蕭尹吟